【裁判字號】    96,易,4041
【裁判日期】    970729
【裁判案由】    恐嚇取財
【裁判全文】
臺灣高雄地方法院刑事判決              96年度易字第4041號
公  訴  人  臺灣高雄地方法院檢察署檢察官
被      告  甲○○
                    （
上列被告因恐嚇取財案件，經檢察官提起公訴（96年度偵緝字第
3807號、第3808號），本院依簡式審判程序，判決如下：
    主  文
甲○○連續犯恐嚇取財罪，累犯，處有期徒刑伍月，如易科罰金
，以銀元佰元即新臺幣玖佰元折算壹日。
    事  實
一、甲○○前於民國92年間，因傷害、違反電信法等案件，經臺
    灣屏東地方法院以92年度簡字第269 號分別判處有期徒刑4
    月、5 月，並定應執行有期徒刑8 月確定，甫於93年12月8
    日縮刑期滿執行完畢。詎猶不知悔改，因其於91年間任職於
    弘鍵工程有限公司（設高雄市○○區○○街109 巷72弄104
    號，下稱弘鍵公司）期間，曾與該公司負責人丙○○、乙○○父子發生糾紛，竟基於意圖為自己不法所有之概括犯意，
    連續於下列時、地而為下列行為：
(一)、於94年8 月2 日中午12時許，將內容載有「如果您們不幫我
    ，我定會讓您們負出很大的代價，家人是否能平安、公司能
    順利嗎？」、「如今什麼都沒有，只有1 個人，什麼是都會
    做得出來」、「星期三中午沒匯款，就是我的敵人」等恐嚇
    文字之信件，寄至乙○○位於同上址之住處，要求乙○○匯
    款新臺幣（下同）50,000元至不知情之葉美華所有、遠東銀
    行北臺中文心分行帳號00000000000000號帳戶，乙○○因而
    心生畏懼，遂於同年8 月3 日某時，至高雄海軍官校郵局，
    先後匯款35,000元、15,000元至上開葉美華之帳戶。
(二)、承前概括犯意，於(1)同年9 月27日中午12時許，又將內容載
    有「相信少年董不會不顧你、家人的安全」、「少年董，你
    們的行蹤，我們都知道，你不幫我的話，小余無法保證你們
    平安」、「少年董，你千萬不要拿家人、公司安全開玩笑」
    、「如果你不匯，也們什麼事都會做得出來」等恐嚇文字之
    信件，寄至上開弘鍵公司予乙○○，要求匯款120,000 元至
    甲○○所有之合作金庫銀行三民分行帳號0000000000000 號
    之帳戶，乙○○因而心生畏懼，於同年9 月28至高雄梓官郵
    局，以電匯方式，匯款8,000 元至前開甲○○帳戶。(2)同日
    下午某時，因乙○○所匯金額未達其要求，即前往位於高雄
    市○○路839 號「魔力點子泡沫紅茶坊」點購5 杯飲料，並
    於飲料袋中放置內容載有「阿仁工作辛苦了」恐嚇文字之卡
    片，由該泡沫紅茶坊員工劉雪嬌，將上開卡片連同飲料外送
    至上開弘鍵公司地址予乙○○，致乙○○心生畏懼，乃報警
    處理而未付款，致未得逞。(3)同年9 月29日下午某時，接續
    將內容載有「最後的一次告知，限明日15時前」、「我們不
    是找不到你們，而是不想下手」、「限你24小時幫我，不然
    不要怪我，只是跑路費而已，不想傷人」等威脅人身安全文
    字之紙條，寄至高雄市○○區○○路之臺電公司辦公處警衛
    室，利用不知情、真實姓名年籍不詳之警衛轉交予乙○○，
    要求達成前開匯款之要求，致乙○○心生畏懼，乃報警處理
    而未付款。
(三)、同年10月7 日上午7 時45分許，復承前開之概括犯意，將內
    容載有其行動電話號碼「0000000000」之紙條委由不知情之
    劉明輝交予丙○○、乙○○，並請劉明輝轉告丙○○、乙○○：「今天沒有給我答覆的話，我就要押人」等恐嚇之言語
    ，要求其2 人交付財物，致丙○○慧、乙○○心生畏懼，報
    警處理而未付款。嗣於同日上午8 時許，為警在高雄市○○
    區○○路與後昌路837 巷口逮捕甲○○，而循線查悉上情。
二、案經乙○○訴由高雄市政府警察局楠梓局報請臺灣高雄地方
    法院檢察署檢察官偵查起訴。
    理  由
一、按本案被告甲○○所犯係死刑、無期徒刑、最輕本刑為3 年
    以上有期徒刑以外之罪，其於準備程序就前揭被訴事實為有
    罪之陳述，經受命法官告知簡式審判程序之旨，並聽取其與
    公訴人之意見後，本院認無不得或不宜改依簡式審判程序進
    行之情形，爰依刑事訴訟法第273 條之1 第1 項規定，裁定
    本件由受命法官獨任進行簡式審判程序，合先敘明。
二、上揭事實，業據被告甲○○坦承不諱，核與證人即告訴人乙○○、證人丙○○、葉美華、劉雪嬌、劉明輝證述之情節大
    致相符，並有被告書寫之恐嚇信件2 封、紙條2 紙、遠東國
    際商業銀行存摺往來明細、合作金庫銀行存摺影本各1 份附
    卷可稽。是依上開卷附之各項文書、證物等補強證據，已足
    資擔保被告於本院審理中所為之上開任意性自白之真實性，
    堪信為真實。本件事證明確，被告犯行，堪予認定。
三、按行為後法律有變更者，適用行為時之法律。但行為後之法
    律有利於行為人者，適用最有利於行為人之法律，刑法第2
    條第1 項定有明文。又比較時應就罪刑有關之共犯、未遂犯
    、想像競合犯、牽連犯、連續犯、結合犯，以及累犯加重、
    自首減輕暨其他法定加減（如身分加減）與加減例等一切規
    定，綜其全部罪刑之結果而為比較（最高法院95年第8 次刑
    事庭會議決議參照）。本件被告行為後，與本案有關之刑法
    第33條第5 款罰金刑、第56條連續犯等規定，業於94年2 月
    2 日修正公布，自95年7 月1 日起施行，茲就本件應適用之
    法律說明如下：
(一)、本件所犯刑法第346 條第1 項或同法第3 項、第1 項之恐嚇
    取財既遂或未遂之法定刑有罰金刑之規定，而依被告行為時
    之刑法第33條第5 款規定，罰金刑為銀元1 元（即新臺幣3
    元）以上；但被告行為後之現行刑法第33條第5 款係規定罰
    金刑為新臺幣1000元以上，以百元計算之，經比較修正前、
    後關於科處罰金刑之最低刑度規定，自應以被告行為時之刑
    法較有利於被告。
(二)、刑法第56條連續犯之規定業經刪除，被告之數犯罪行為，於
    新法施行後，應予分論併罰。此刪除雖非犯罪構成要件之變
    更，但顯已影響行為人刑罰之法律效果，自屬法律有變更，
    依刑法第2 條第1 項規定，比較新、舊法結果，仍應適用較
    有利於被告之行為時法律即舊法論以連續犯。
(三)、又修正前刑法第68條規定：「拘役或罰金加減者，僅加減其
    最高度。」此次刑法修正，既將罰金最低金額修正為新臺幣
    1,000 元，當不致因加減其最低度，而產生不滿1 元之零數
    ，允宜與有期徒刑相同，許其最高度及最低度同加減之，故
    併入修正後刑法第67條，而規定為：「有期徒刑或罰金加減
    者，其最高度及最低度同加減之。」被告既因刑法第47條第
    1 項累犯規定及修正前刑法第56條連續犯之規定而加重其刑
    ，因修正前刑法第68條規定罰金最低度不予加重，較諸修正
    後刑法第67條規定最低度亦予加重之規定，修正前之規定顯
    較有利於被告。且因刑法修正前，關於罰金刑之最低罰金數
    額僅為銀元1 元，即令提高倍數後，亦遠較於刑法修正後之
    最低罰金數剛（新臺幣1,000 元）為低，故綜合比較之結果
    ，以被告行為時即修正前之刑法第68條規定較有利於被告。
(四)、綜上法律修正前、後之比較，揆諸前揭最高法院決議及刑法
    第2 條第1 項所定之「從舊從輕」原則，適用修正前之法律
    ，對被告較為有利，自應適用修正前之刑法相關規定。
四、核被告如事實欄一之(一)、(二)、(三)所為，分別係犯刑法第346
    條第1 項之恐嚇取財既遂罪、同條第3 項、第1 項之恐嚇取
    財未遂罪。又按刑法上之接續犯，係指在同一機會，或時間
    及場所極接近之情況下，接續為同一性質之行為，以一般社
    會觀念言，此數次行為並無時間間斷，認係一個行為之持續
    動作者而言（最高法院76年度台上字第5784號判決意旨參照
    ）。查本件被告所為如事實欄一之(二)所載部分，係基於單一
    恐嚇取財之犯意下，接續數天，多次以恐嚇信件、紙條恐嚇
    被害人乙○○，依一般社會觀念而言，此數次行為時間密接
    、場所相同，且主觀對象均為被害人乙○○1 人，則在刑法
    評價上，視為數個舉動之接續施行，包括以一行為予以評價
    ，為接續犯，而屬包括一罪。再者，被告就事實欄一之(三)所
    載部分，係以一行為同時恐嚇丙○○、乙○○，侵害數個人
    法益，係一恐嚇取財行為同時觸犯數罪名，為想像競合犯。
    又其先後3次 恐嚇取財既遂、恐嚇取財未遂等犯行，時間均
    各緊接，手段互亦相若，犯罪構成要件俱屬相同，顯係基於
    概括之犯意反覆為之，應依修正前刑法第56條連續犯之規定
    ，論以恐嚇取財既遂罪，並加重其刑。末查，被告有事實欄
    所載之有期徒刑執行完畢之前科紀錄，有臺灣高等法院被告
    前案紀錄表1 份在卷可按，其於有期徒刑之執行完畢後5 年
    內，故意再犯本件有期徒刑以上之罪，為累犯，應依修正前
    刑法第47條第1 項之規定，加重其刑。被告有2 種以上刑之
    加重，應依刑法第70條之規定，遞加之。
五、爰審酌被告前有偽造文書、竊盜等前科，素行非佳，正值壯
    年，不思以正當方法取得財物，竟以前揭恐嚇手段，取得他
    人財物，致被害人心裡受有極大恐懼，惡性非輕，惟念其犯
    後坦承犯行，並向被害人道歉悔過，態度尚佳，被害人丙○○於偵查中並表示原諒被告、不追究被告之責任（見偵1卷
    第25頁），及被告犯罪動機、所得財物數量等一切情狀，量
    處如主文所示之刑。又被告行為後，關於易科罰金之折算標
    準，業於94年2 月2 日修正公布，自95年7 月1 日起施行，
    依修正前刑法第41條第1 項前段規定：「犯最重本刑為5年
    以下有期徒刑以下之刑之罪，而受6 個月以下有期徒刑或拘
    役之宣告，因身體、教育、職業、家庭之關係或其他正當事
    由，執行顯有困難者，得以1 元以上3 元以下折算一日，易
    科罰金。」，且被告行為時之易科罰金折算標準，依修正前
    罰金罰鍰提高標準條例第2 條前段（現已刪除）之規定，本
    係就其原定數額提高為100 倍折算1 日，故被告行為時之易
    科罰金折算標準乃以銀元300 元折算1 日，經折算後應以新
    臺幣900 元折算為1 日。惟修正後刑法第41條第1 項前段則
    改以：「犯最重本刑為5 年以下有期徒刑以下之刑之罪，而
    受6 個月以下有期徒刑或拘役之宣告者，得以新臺幣1,000
    元、2,000 元或3,000 元折算一日，易科罰金。」，乃就易
    科罰金之折算標準予以提高。從而，比較修正前、後所定之
    易科罰金折算標準，當以修正前之規定較有利於被告，爰依
    刑法第2 條第1 項前段之規定，適用行為時即修正前刑法第
    41條第1 項前段之規定，諭知如主文所示之易科罰金折算標
    準。至被告犯罪雖在96年4 月24日之減刑基準日以前，惟其
    前於95年1 月24日，為臺灣高雄地方法院檢察署通緝，而於
    中華民國96年罪犯減刑條例施行後之96年11月12日緝獲歸案
    等情，有臺灣高等法院通緝記錄表在卷可佐，自非該條例第
    5 條所稱「於96年12月31日以前自動歸案」情形，依法不得
    減刑，附此敘明。至於扣案之和信易付卡1 張、行動電話（
    內含SIM 卡）1 支、中華電信IC卡1 張、合作金庫存摺1 本
    、印章1 枚，雖為被告所有之物，然本件被告係以載有恐嚇
    文字之信件、紙條等方式，向被害人恐嚇取財，是上開物品
    ，難認與本件恐嚇取財犯行之實施有何直接關係，爰不予宣
    告沒收，併予敘明。
據上論斷，應依刑事訴訟法第273 之1 第1 項、第284 條之1 、
第299 條第1 項前段，刑法第2 條第1 項前段、第346 條第1 項
、第3 項、第47條第1 項、第55條，修正前刑法第56條、第41條
第1 項，刑法施行法第1 條之1 ，修正前罰金罰鍰提高標準條例
第2 條，判決如主文。
本案經檢察官吳美齡到庭執行職務。
中    華    民    國    97    年    7     月    29    日
                  刑事第五庭    法  官  李殷君
以上正本證明與原本無異。
如不服本判決應於收受本判決後10日內向本院提出上訴書狀，並
應敘述具體理由，如未敘述上訴理由者，應於上訴期間屆滿後20
日內補提理由書狀於本院（均須按他造當事人之人數附繕本）「
切勿逕送上級法院」。
中    華    民    國    97    年    7     月    31    日
                                書記官  李文廣
附論本判決論罪科刑法條全文：
中華民國刑法第346條
意圖為自己或第三人不法之所有，以恐嚇使人將本人或第三人之
物交付者，處6 月以上5 年以下有期徒刑，得併科1 千元以下罰
金。
以前項方法得財產上不法之利益，或使第三人得之者，亦同。
前二項之未遂犯罰之。


司法院資訊處製作；財團法人民間司法改革基金會備份。
